【裁判字號】    97,易,446
【裁判日期】    970829
【裁判案由】    業務侵占等
【裁判全文】
臺灣新竹地方法院刑事判決               97年度易字第446號
公  訴  人  臺灣新竹地方法院檢察署檢察官
被      告  甲○○
上列被告因業務侵占等案件，經檢察官提起公訴（97年度偵緝字
第103號），本院判決如下：
    主  文
甲○○犯侵占罪，累犯，處有期徒刑伍月，減為有期徒刑貳月又
拾伍日。又犯業務侵占罪，累犯，處有期徒刑拾月，減為有期徒
刑伍月。應執行有期徒刑柒月。
    事  實
一、甲○○前於89年間，因偽造文書案件，經台灣板橋地方法院
    以86年易字第2827號判處有期徒刑1 年6 月，上訴後，經台
    灣高等法院於89年12月19日以89年上訴字第3351號駁回上訴
    ，復經上訴最高法院，經最高法院於92年7 月9 日以92年台
    上字3725號駁回上訴確定，並於94年2 月16日縮刑期滿執行
    完畢。緣丙○○所駕駛之車號3529－GW號自用小客車與丁○○所駕駛之車號9691 -GT號自用小客車於民國95年7 月5 日
    1 時許在經國路、東大路口發生車禍，丙○○便於95年7 月
    初（即95年7 月5 日1 時許後至95年7 月17日前之某日）委
    託甲○○代為處理本件車禍事宜，然甲○○竟基於意圖為自
    己不法之所有之犯意，將丁○○於95年7 月17日於桃園縣楊
    梅交流道下「正友車行」所交付其轉交丙○○之賠償金新臺
    幣（下同）4 萬元侵占入己。另甲○○係位於桃園縣楊梅交
    流道下「正友車行」之合夥人，亦實際經營該車行之二手車
    買賣業務，係從事業務之人，復基於意圖為自己不法之所有
    之犯意，於95年7 月17日將丙○○於車禍後交予其代售之車
    牌號碼3529－GW號自用小客車遷移至正友車行，並將之出賣
    移轉予劉文斌，然並未將售得之車款36萬元交予丙○○，反
    將之侵占入己。嗣經丙○○多次催討均置之不理，而知上情
    。
二、案經丙○○訴由台灣新竹地方法院檢察署檢察官偵查起訴。
    理  由
一、訊據被告甲○○固坦承其曾受丙○○所託處理車禍賠償事宜
    ，並收受丁○○所交付之4 萬元，另將丙○○所交之車牌號
    碼3529－GW號自用小客車出售予劉文斌，並售得36萬元，然
    上開二筆款項均未交予丙○○等語，惟矢口否認有侵占及業
    務侵占之犯行，辯稱：丙○○係將車牌號碼3529－GW號自用
    小客車以40萬元出售給伊，而後由伊向丙○○借用，且此40
    萬元係包括丁○○賠償之4 萬元云云，經查：
（一）被告甲○○於民國95年7 月初某日，受丙○○之託為丙○○處理其與丁○○之車禍賠償事宜。被告並未將丁○○交付其轉交丙○○之賠償金4 萬元交給丙○○。被告
      甲○○係位於桃園縣楊梅交流道下「正友車行」之合夥人
      ，亦實際經營該車行之二手車買賣業務，係從事業務之人
      ，於95年7 月17日將丙○○於車禍後交予其代售之車牌號
      碼3529－GW號自用小客車，遷移至正友車行。被告將丙○○之車子移轉與劉文斌，共賣得36萬元，但該筆款項並
      未交給丙○○。上開事實業據證人丙○○、丁○○證述明
      確，且為被告所不爭執（見本院97年6 月26日準備程序不
      爭執事項），並且有車牌號碼3529－GW號自用小客車汽燃
      費繳納通知書、車籍資料、汽（機）車過戶登記書、原車
      主身分證明書、正友汽車廣場名片等在卷可佐（見96年度
      他字第1945號第4 頁、5 頁、第24 -34頁），此部分之事
      實應足認定，足見被害人丙○○指述非虛。
（二）被告原辯稱4 萬元款項為修理費云云，然證人丙○○證述
      ：「我們是在7 月中旬在竹北一家咖啡廳，現場有我、被
      告、丁○○三人，當場我們談到車子保險、修理費，因為
      當時我對這方面不懂，是被告跟丁○○去談的，他們說4
      萬元現金是另外的賠償金（主要是賠償我沒有代步工具等
      的費用），不算是修車的費用。修車的部分由丁○○投保
      的保險公司賠償。」等語（見本院97年7 月8 日筆錄第6
      頁）；另證人丁○○於偵查中證述：「我幫丙○○將車子
      修好，並給丙○○4 萬元慰問金，修車錢是保險公司直接
      給一家楊梅交流道附近的汽車修理廠，慰問金是我給甲○○現金。」等語（見本院96年度他字第1945號卷第36頁）
      ，證人丁○○於本院證述：「因為事故已經發生，我們也
      不願意發生車禍，我們在談賠償的部分，有談成結論，修
      車費的部分由我的保險公司會賠償，因為車子要買賣，事
      故之後車價會損失，本來要我負責車價損失八萬的部分，
      但我沒有辦法接受，最後車價的損失是我們一人一半也就
      是4 萬元，修理費用另外計算。我們談到的4 萬元是民事
      的賠償，無關修理費用。」、「（問：和解書，和解條件
      第一點談到四萬元整的部分是賠償金？）證人答：是的。
      」、「（問：提示和解書，和解條件第一點談到「車輛維
      修費用（保險支付）指的是你的強制險保險公司負責修車
      費用？）證人答：是的。」、「（問：肆萬元有沒有給付
      ？）證人答：有，是95年7 月17日在車行給甲○○的，當
      天丙○○沒有在場。」等語（見本院97年7 月8 日筆錄第
      12-14 頁），參以證人丁○○上開證述亦有與其證述相符
      之和解書1 份佐之，足證證人丁○○證述與證人丙○○證
      述相符，是該筆4 萬元費用確為修車費以外之賠償金應可
      採之，況當被告甲○○於97年7 月8 日全程聽聞證人丁○○證述後仍堅持辯稱該4 萬元為修理費云云，本院於97年
      7 月17日傳訊證人即承辦本件理賠事宜之新光產物保險新
      竹分公司理賠人員戊○○證述：「（問：你有處理丁○○
      的理賠案件？）證人答：有，我有處理車輛毀損、修復理
      賠。」、「（問：他車輛要付給修車廠的理賠賠償金額如
      何付款？）證人答：由公司直接匯款，我有帶相關單據，
      車行那邊是拿工資、烤漆部分，另外零件部分是由合作的
      材料商提供，我們再付款材料商，我們有材料商的發票。
      」、「（問：本件總共支付給冠耀企業社部分是多少？）
      證人答：是1 萬4 千1 百元。」、「（問：付給材料商部
      分？）證人答：6 千4 百50元。」、「（問：就付給冠耀
      汽車社的部分，除了你們公司還有無其他人支付修車費用
      ？）證人答：就我所知沒有。應該全額都是我們公司支付
      。」等語（見本院97年7 月17日筆錄第3 頁），且證人戊○○證言亦據其提出與其證言相符之理賠款付款單據、發
      票及估價單等書證佐之；甚者，本院亦傳訊證人乙○○○
      即本件承接修車事宜之日盛汽車修車廠即冠耀企業有限公
      司負責人證述：「（問：提示新光產險的資料，有無確實
      收到這筆款項？）證人答：有，我收到這個傳票的時候，
      我有去新光產物查證這個車號，然後我們因為這個是產物
      險，我們一定會有電匯資料，所以我去查證，有這部車，
      所以這部車的修理款是新光產物付的。」、「（問：這部
      車有無其他人支付修理費用？）證人答：應該不會有，因
      為這部車我有打電話到材料行追材料，因為一般來講，保
      險帶料來講是全責，不會有別的金額。」等語（見97年7
      月17日筆錄第5 頁），是由證人丁○○、戊○○及乙○○○之證述均明確推翻被告稱該4 萬元費用為修理費之辯詞
      ，被告此一辯詞顯不足採。嗣本院傳訊上開證人釐清被告
      辯詞不實後，被告明知該辯詞顯然不成立而無法讓其卸責
      之後，竟於本院97年8 月14日改辯稱：該4 萬元為丙○○
      借給我的款項云云（見本院97年8 月14日筆錄第5 頁），
      而當本院當庭質疑其為何大幅更易辯詞後，被告甲○○推
      稱：因為當時手邊處理之車輛多達30幾部車輛，因此對於
      此一部份修理費用之支付情況才有誤認云云（見本院97年
      8 月14日筆錄第7 頁），然由被告自承：只有這一部車是
      受託處理車禍賠償事宜等語（見本院97年8 月14日筆錄第
      7 頁），衡諸常情，被告承辦車行業務，處理之車輛或許
      眾多，然本件事屬特例，被告應無誤認之理由，再由被告
      歷次開庭過程得見，被告於辯詞經推翻後，又試圖更易不
      同辯詞，更可認定被告辯詞均為圖卸責之目的，該等卸詞
      均無足採信之，亦可徵被告犯後狡辯之態度實屬惡劣。
（三）至被告辯稱售車款36萬之款項連同上開賠償款4 萬元為丙○○借給伊之款項云云，惟經本院傳訊證人丙○○於本院
      證述：「（問：車禍後，車子如何處理？）證人答：因為
      被告做中古車，他有認識的人，我想說既然車子被撞，我
      想賣掉，我就在被告車行寄賣，被告有借我代步車，但車
      子常常故障，所以我想將我的車子牽回來，但是被告跟我
      說車子已經轉到台中去了。」、「（問：車子是否有賣掉
      ？）證人答：被告之前跟我說還沒有賣掉，車子一直放在
      他們的車行。但是我去車行都沒有看到我的車子，我問他
      們，他們就說車子已經轉到台中、南部等地。直到95年8
      、9 月份，我從保險公司那邊查到車子在95年7 月25日已
      經賣掉，我覺得懷疑且沒有保障，所以被告就開了五十萬
      元的本票給我。這票是95年10月12日開的。」、「（問：
      除本件外，與被告有無其他金錢往來？）證人答：我曾經
      有借被告十萬元。那次是被告有急用錢，他有拿本票給我
      。但這筆錢跟車子無關，所以我沒有提出。」、「（問：
      車款的部分是否有說要借給被告？）證人答：無。」（見
      本院97年7 月8 日筆錄第7-11頁），是由證人證述亦可明
      確推翻上開借款之辯詞，況當本院進一步訊問被告若果有
      該筆借款存在，則該筆借款之細節（含本金、利息計算方
      式、已繳利息數額、、等等），被告甲○○當庭先供述：
      「我跟他借本案40萬元，他跟我收一個月2 萬4 千元的利
      息，就是月息六分、、、，本案40萬元的部分，我有付過
      一次利息兩萬元，因為沒有錢，所以只有付他兩萬元的利
      息。」等語（見本院97年8 月14日筆錄第3 頁），然依被
      告於偵查中通緝到案後於偵查中首次供述：「月息6 分，
      我給過至少5 次，1 次利息2 萬4 千元」等語（見97年偵
      緝字第103 號第3 頁），被告前後對於已支付之利息金額
      供述明顯不一，再者，依被告於97年7 月17日當庭向本院
      所遞交之陳述狀記載：丙○○答應借給我，我有寫本票及
      借據給她，言明一個月利息2 萬元整云云（見卷附97 年7
      月17日陳述狀），而此一利息計算方式與被告於偵查中所
      供述約定之利息金額亦不相符，是被告雖辯詞於丙○○間
      有此筆借款存在，然怎會對於利息之計算方式及已支付之
      利息數額之記憶如此模糊，且被告於偵查中及本院中供述
      差異甚大，況回答過程均試圖模糊帶過，足見其辯詞明顯
      有瑕疵，不足採信之。
（四）綜上所述，被告前開辯詞均無足採，本件被告所犯侵占及
      業務侵占事證明確。
二、核被告所為，係犯刑法第335 條第1 項之侵占罪、第336 條
    第2 項之業務侵占罪。被告所犯上開2 罪，犯意個別、行為
    互異，應分論併罰。被告有犯罪事實欄一所載之前案紀錄並
    於94年2 月16日縮刑期滿等情，有臺灣高等法院被告前案紀
    錄表附卷可佐，被告前受有期徒刑之執行完畢後，其於5 年
    以內故意再犯本件有期徒刑以上之2 罪，為累犯，均應依刑
    法第47條第1 項之規定，加重其刑。爰審酌被告趁為他人處
    理車禍事宜，進而侵吞賠償款項及代售車輛之款項，經被害
    人發覺後，仍無任何悔意，竟於歷次偵審中均飾詞狡辯，且
    其辯詞經本院傳訊證人推翻後，又更易其他辯詞，甚者歷次
    開庭過程反覆供述與本案無關之借款關係而不斷企圖模糊本
    件犯行，其犯後態度十分不佳，且侵占款項迄今已達2 年之
    久，並未返還任何款項，及考量本件被害人所受損害金額等
    一切情狀等，分別量處如主文所示之刑，並定其應執行刑。
    又查被告所犯上開2 罪，犯罪時間均係在96年4 月24日以前
    ，核與中華民國九十六年罪犯減刑條例第2 條第1 項第3 款
    規定相符，應予減刑，爰依法減刑如主文所示，並定其應執
    行之刑，以示懲儆。
三、據上論斷，應依刑事訴訟法第299 條第1 項，刑法第335 條
    第1 項、第336 條第2 項、第47條第1 項、第51條第5 款，
    刑法施行法第1 條之1 第1 項、第2 項前段，中華民國九十
    六年罪犯減刑條例第2 條第1 項第3 款、第7 條，判決如主
    文。
本案經檢察官楊仲萍到庭執行職務。
中    華    民    國    97    年    8     月    29    日
              刑事第二庭    審判長法  官  汪銘欽
                                  法  官  蔡川富
                                  法  官  李毓華
以上正本證明與原本無異。
如不服本判決應於收受本判決後10日內向本院提出上訴書狀，上
訴書狀應敘述具體理由。上訴書狀未敘述上訴理由者，應於上訴
期間屆滿後20日內補提理由書狀於本院 (均須按他造當事人之人
數附繕本 )「切勿逕送上級法院」。
中    華    民    國    97    年    8     月    29    日
                                  書記官  陳美利
附錄論罪科刑法條
中華民國刑法第335條
意圖為自己或第三人不法之所有，而侵占自己持有他人之物者，
處5 年以下有期徒刑、拘役或科或併科1 千元以下罰金。
前項之未遂犯罰之。
中華民國刑法第336條
對於公務上或因公益所持有之物，犯前條第1 項之罪者，處1 年
以上7 年以下有期徒刑，得併科5 千元以下罰金。
對於業務上所持有之物，犯前條第 1 項之罪者，處 6 月以上 5
 年以下有期徒刑，得併科 3 千元以下罰金。
前二項之未遂犯罰之。


司法院資訊處製作；財團法人民間司法改革基金會備份。
